【裁判字號】    99,交聲,569
【裁判日期】    990525
【裁判案由】    違反道路交通管理處罰條例聲明異議
【裁判全文】
臺灣臺北地方法院交通事件裁定         99年度交聲字第569號
原處分機關  臺北市政府警察局大安分局
異議人即
受處分人    甲○○
上列異議人即受處分人因違反道路交通管理處罰條例案件，對於
臺北市政府警察局大安分局民國99年1 月5 日所為之處分（原處
分案號：北市警安交裁字第A1A235797 號），聲明異議，本院裁
定如下：
    主  文
異議駁回。
    理  由
一、按腳踏自行車乃屬慢車之一種（道路交通安全規則第6 條第
    1 項參照）；又按，慢車駕駛人，不依標誌之指示行駛者，
    處新臺幣（下同）300 元以上600 元以下罰鍰，道路交通管
    理處罰條例第74條第1 款定有明文；且在交岔路口，如有設
    置「停車再開」標誌，該標誌乃係用以告示車輛駕駛人必須
    停車觀察，認為安全時，方得再開，道路交通標誌標線號誌
    設置規則第58條亦定有明文。
二、本件異議人即受處分人甲○○騎乘自行車於民國98年7 月24
    日7 時50分許，沿臺北市市○○道○ 段64號前迴轉道北向東
    左轉行駛時，在行經有設置「停車再開」標誌之交岔路口時
    ，未依該標誌先停車觀察，確定安全無虞始繼續行駛，導致
    其前車頭與沿市○○道西向東外側車道行駛之機車（車牌號
    碼：CTX －176 ）前車頭發生撞擊而肇事，經臺北市政府警
    察局交通警察大隊依道路交通管理處罰條例第74條第1 款之
    規定逕行舉發受處分人有「慢車駕駛人不依標誌之指示」之
    違規行為。嗣受處分人未依前開舉發通知單指定之應到案日
    期（即98年9 月20日）到案，原處分機關認受處分人前開違
    規事實明確，乃依道路交通管理處罰條例第74條第1 款及違
    反道路交通管理事件統一裁罰基準表規定，於99年1 月5 日
    裁處受處分人罰鍰500 元。
三、聲明異議意旨略以：本人騎腳踏車於98年7 月24日7 時許，
    在臺北市市○○道○ 段遭到機車撞傷住院，已身心俱疲，而
    原處分機關之前開裁決乃違反事實云云。
四、本院查：
（一）受處分人甲○○騎乘自行車於98年7 月24日7 時50分許，
      沿臺北市市○○道○ 段64號前迴轉道北向東左轉行駛時，
      在行經有設置「停車再開」標誌之交岔路口時，未依該標
      誌之指示先停車觀察，確定安全無虞始繼續行駛，導致其
      前車頭與沿市○○道西向東外側車道行駛之機車（車牌號
      碼：CTX－176）前車頭發生撞擊而肇事，經臺北市政府警
      察局交通警察大隊依道路交通管理處罰條例第74條第1 款
      之規定逕行舉發受處分人有「慢車駕駛人不依標誌之指示
      」之違規行為。嗣前開舉發通知單送達於受處分人，而於
      寄存日（即98年8 月31日）發生寄存送達之效力後，受處
      分人未依前開舉發通知單指定之應到案日期（即98年9 月
      20日）到案，原處分機關認受處分人前開違規事實明確，
      乃依道路交通管理處罰條例第74條第1 款及違反道路交通
      管理事件統一裁罰基準表規定，於99年1 月5 日裁處受處
      分人罰鍰500 元等情，除有原處分機關前開違反道路交通
      管理事件裁決書在卷可稽外，復有臺北市政府警察局交通
      警察大隊道路交通事故初步分析研判表、道路交通事故現
      場圖、臺北市政府警察局大安分局交通分隊道路交通事故
      補充資料表、談話紀錄表、道路交通事故調查報告表（一
      ）、（二）、交通事故照片、臺北市政府警察局交通警察
      大隊送達證書、臺北市政府警察局舉發違反道路交通管理
      事件通知單在卷可憑。
（二）參以受處分人於前開肇事後，接受警察詢問時供稱：「肇
      事前我車沿市○○道○○ 段）64號前迴轉道東向東迴轉時
      ，因當時我見左右皆無來車，所以便迴轉要往東，待我轉
      至一半時，對方CTX－176車速很快的由市○○道西向東衝
      過來，致使我車前輪被該車的車頭撞及而肇事。」等語，
      而前開機車之駕駛人即案外人陳泰均於警詢時亦供稱：「
      肇事前我車沿市○○道外側車道西向東行駛至肇事處前時
      ，突見該腳踏車由迴轉道北向南衝出來，我見狀立即剎車
      但仍來不及，致使我車前車頭和該腳踏車前輪發生碰撞而
      肇事。」等語，復觀之前開道路交通事故現場圖及交通事
      故照片，受處分人所行駛之臺北市市○○道○ 段64號前迴
      轉道之交岔路口，確設有「停車再開」之交通標誌，亦即
      受處分人行經該交岔路口時，因有前開交通標誌之設置，
      受處分人必須先停車觀察，認為安全時，方得再開。對照
      受處分人前開之肇事過程，受處分人行經該交岔路口向東
      迴轉時，適案外人陳泰均亦騎乘前開機車由西向東行經該
      交岔路口，2 車因而互相撞擊肇事，顯見受處分人行經該
      交岔路口時，並未遵照前開「停車再開」標誌之指示，先
      停車觀察，確定西向東之方向均無來車而安全無虞時，即
      逕行向東迴轉，至為明確。受處分人辯稱：原處分機關前
      開裁決違反事實云云，顯非事實，不足採信。
（三）至於受處分人是否因此肇事而受傷住院，與其是否因前開
      違規事實受罰，純屬二事，尚無法據此即解免受處分人前
      開違規事實之行政責任，而為受處分人有利認定之依據。
五、綜上所述，本件受處分人確有原處分機關所認定之慢車駕駛
    人不依標誌指示之違規事實，堪以認定，受處分人所辯洵無
    足採。原處分機關依道路交通管理處罰條例第74條第1 款及
    違反道路交通管理事件統一裁罰基準表規定裁處受處分人罰
    鍰500 元，尚無違誤。受處分人聲明異議意旨，為無理由，
    自應將其異議駁回。
六、據上論斷，應依道路交通管理處罰條例第87條第2 項、道路
    交通案件處理辦法第19條，裁定如主文。
中    華    民    國    99    年    5     月    25    日
                  交通法庭  法  官  蔡守訓
上正本證明與原本無異。
如不服本裁定，應於裁定送達後5日內向本院提出抗告狀。
                            書記官  許婉如
中    華    民    國    99    年    5     月    25    日

司法院資訊處製作；財團法人民間司法改革基金會備份。
